# 实际利率

提问人：cpab 时间：2021-07-19 08:05:07
22 号金融工具确认与计量准则应用指南：
构成金融工具实际利率组成部分的各项费用包括：①企业形成或取得某项金融资产而收取的必不可少的费用。②企业收取的发放贷款的承诺费用。
③企业发行以摊余成本计量的金融负债而支付的必不可少的费用。
企业（借入方）与借出方之间签订协议，以承担新金融负债方式替换原金融负债（或其一部分），且合同条款实质上不同的，企业应当终止确认原金融负债（或其一部分），同时确认一项新金融负债。其中，“实质上不同”是指按照新的合同条款，金融负债未来现金流量（包括支付和收取的任何费用）现值与原金融负债的剩余期间现金流量现值之间的差异至少相差10%。有关现值的计算均采用原金融负债的实际利率。
第四十二条 企业与交易对手方修改或重新议定合同，未导致金融资产终止确认，但导致合同现金流量发生变化的，应当重新计算该金融资产的账面余额，并将相关利得或损失计入当期损益。重新计算的该金融资产的账面余额，应当根据将重新议定或修改的合同现金流量按金融资产的原实际利率（或者购买或源生的已发生信用减值的金融资产的经信用调整的实际利率）或按《企业会计准则第 24 号——套期会计》第二十三条规定的重新计算的实际利率（如适用）折现的现值确定。对于修改或重新议定合同所产生的所有成本或费用，企业应当调整修改后的金融资产账面价值，并在修改后金融资产的剩余期限内进行摊销。
请教：
1 、 实际利率的组成部分，为何没有收到或支付现金流的时间及金额的变化。不理解。麻烦解惑，谢谢！（我理解实际利率的组成部分变化了，则实际利率就会发生变化，准则会考虑运用的成本，对变化大于10%时，要按新的实际利率计量，小于10%则仍用原实际利率。）
2 、 对于金融负债合同现金流的时间及金额发生变化，当未来现金流量现值与原金融负债的剩余期间现金流量现值按原实际利率贴现的差异：
A、 差异大于10%的为实现性修改，企业应当终止确认原金融负债（或其一部分），同时确认一项新金融负债，差异进入当期损益。新的金融负债按新的实际利率贴现。
B、 差异小于10%不属于实质性修改。按原实际利率重新计算金融资产的账面余额，并将相关利得或损失计入当期损益。
我的理解是对的吗，谢谢！
3 、 对于金融资产当合同现金流发生变化，也可参照上述 2 处理。也可以公司自行定义实质性修改的定量和定性的标准。我的理解是对的吗？
谢谢！
4 、 上述合同现金流变化，准则中的前提为交易双方合同修订或重新议定，对于合同没有变化，但我国的合同执行力较差，对于合同未变，但实际执行时间变了，由于时间变了金额也可能变化。也参照合同双方修订或重新议定进行会计处理。我的理解是对的吗？谢谢！

回答人：chenyiwei
1 、这里所列的是对实际利率的调整因素，并未完整列举所有的构成因素。最基本的构成因素当然仍然是合同约定的还本付息现金流的发生金额和时间。
2 、可以这样理解。
3 、企业不能自行定义实质性修改的定量和定性的标准。
4 、“合同没有变化，但我国的合同执行力较差”即合同双方特别是债务人的违约行为，属于债务人信用风险范畴，应通过减值准备的方式解决，而不是作为合同变更处理。